臺灣臺北地方法院刑事判決　　　　　　　　　　　　九十二年度易字第一一二八號
　　公　訴　人　臺灣臺北地方法院檢察署檢察官
　　被　　　告　丙○○
　　　　　　　　己○○
　　共　　　同　林復宏律師
　　選任辯護人　蔡宏修律師
右列被告因詐欺案件，經檢察官提起公訴（九十一年度偵字第一四三六八號、偵字第
一七三二五號、偵字第一八二七一號），本院判決如左：
    主    文
丙○○、己○○共同連續意圖為自己不法之所有，以詐術使人將本人之物交付，丙○○處有期徒刑壹年陸月，己○○處有期徒刑壹年貳月。
    事    實
一、丙○○、己○○係夫妻，渠等見蒙古共和國之蒙古貿易開發銀行（Ｔｒａｄｅ
  　ａｎｄ　Ｄｅｖｅｌｏｐｍｅｎｔ　Ｂａｎｋ　ｏｆ　Ｍｏｎｇｏｌｉａ，下稱
    蒙古銀行）將對外釋出百分之七十六之股權，認為有機可乘，明知渠等並無任何
    欲參與蒙古銀行投標之意思，竟共同基於意圖為自己不法所有之概括犯意聯絡，
    ，於民國九十年十一月間，由丙○○出面向乙○○施用詐術，佯稱蒙古銀行股權
    之底價為一千二百多萬美元，每年將可獲利有六百多萬美元，以其在蒙古共和國
    之政商關係良好，又是蒙古共和國地區之賓士汽車總代理，且投資多項產業，一
    定輕易可向蒙古官方得標；使乙○○不疑有他而陷於錯誤，並答應出資與丙○○
    、己○○夫妻共同合作蒙古銀行之釋股投標案。丙○○、己○○夫妻並依乙○○
    之要求，於九十年十二月間向威京群島申請設立「聯合投資發展股份集團有限公
    司」（下稱聯投公司，後依丙○○之建議，改於九十一年一月間在開曼島註冊聯
    投公司），由乙○○任董事長，並由己○○任常務董事兼秘書，準備參加蒙古銀
    行釋股投標事宜。且指派不知情之戊○○代表聯投公司至蒙古共和國參與釋股投
    標相關事宜。丙○○及己○○見乙○○已對渠等二人深信有加，即由丙○○出面
    ，基於前揭之概括犯意，先於九十年十二月六日打電話予乙○○，要求乙○○電
    匯美金十五萬元入己○○在臺北國際商業銀行帳戶為000000000000
    0之戶頭內（該帳戶為美金帳戶）以供戊○○處理投標事宜所需費用，並使乙○○信以為真而於同月七日指示其助理甲○○電匯十五萬美金至己○○前揭帳戶內
    ；再於同月十七日，丙○○、己○○二人又至乙○○之臺北市○○○路辦公室內
    ，向乙○○稱需至蒙古共和國處理釋股投標相關事宜，使其信以為真而交付二萬
    美金予丙○○及己○○；後於九十一年一月三十一日，丙○○及己○○再要求乙○○匯入六十萬美金於己○○前揭帳戶使渠等得用於處理蒙古銀行釋股投標事宜
    ，乙○○亦信以為真，而又於九十一年二月五日再指示其助理甲○○電匯六十萬
    美金至己○○前揭臺北國際商業銀行帳戶內。嗣因投標蒙古銀行久無消息，經乙○○向丙○○詢問結果，丙○○諉稱原訂九十一年三月四日之截標日，已延至同
    年五月六日，或會再展延云云，使乙○○心生疑竇，經查詢後，乙○○於九十一
    年九月十八日，接到蒙古共和國代聯投公司處理相關投標事務之外國籍律師ＬＹ
    ＮＣＨ轉傳真之蒙古共和國函文，始發現聯投公司之前揭參與蒙古銀行釋股投標
    案，因申請文件未備齊而資格不合，早已於九十一年三月一日經蒙古共和國通知
    未通過第一階段之資格審查而不具第二階段之投標資格，至此，乙○○方驚覺受
    騙。
二、案經乙○○訴由內政部警政署刑事警察局移送臺灣臺北地方法院檢察署檢察官偵
    查起訴。
    理    由
一、訊據被告丙○○及被告己○○，對於渠等分於右揭時地收受告訴人乙○○所交付
    之十五萬美金、二萬美金及六十萬美金一情，固均予以承認，惟矢口否認有何詐
    欺犯行，被告丙○○辯稱自始至終均是告訴人乙○○自己要參與蒙古銀行釋股投
    標案，其不過僅負責聯絡事項而已，並無任何詐欺行為云云；被告己○○則辯稱
    其並未參與釋股投標案，聯投公司當時係委託案外人戊○○處理釋股投標事宜云
    云。
二、查蒙古銀行欲釋出百分之七十六之股份，告訴人及被告二人等也因此成立聯投公
    司準備參與釋股投標事宜，並指派案外人戊○○至蒙古共和國處理釋股投標事項
    ，告訴人並分於九十年十二月七日電匯十五萬美金至被告己○○在臺北國際商業
    銀行帳戶為0000000000000之帳戶、於同月十七日在告訴人位於臺
    北市○○○路辦公室內交付被告二人美金二萬元、另於九十一年二月五日電匯六
    十萬美金至被告己○○前揭臺北國際商業銀行帳戶；而聯投公司後來並未通過蒙
    古銀行第一階段之資格審核，以致未具參與第二階段釋股投標資格等情，有蒙古
    銀行釋股公開招標說明書、威京群島聯投公司設立登記文件、開曼群島聯投公司
    商業銀行九十二年九月八日北商銀國外部（○九二）字第○二一五五號函文及所
    附歷史明細檔查詢單、案外人戊○○致告訴人傳真函、蒙古共和國九十一年三月
    一日傳真函文一紙等證據在卷可稽（分見本院卷第一宗第五十四頁至第六十七頁
    、第七十一頁、第八十四頁至第八十五頁、第一四二頁、第一四三頁、第三○八
    頁至第三○九頁、臺灣臺北地方法院檢察署九十一年度他字第四四六八號卷第二
    十頁至第二十一頁，以上證據中文翻譯部分，見本院卷第二宗告訴人九十三年二
    月二十日所提出之刑事陳述意見狀），被告二人對此亦不否認（分見本院卷第一
    宗第一九一頁至第一九三頁刑事答辯理由暨聲請調查證據(二)狀、第三五九頁審判
    筆錄），是該等情事均堪認定。從而，本件所應審究者，乃被告二人就參與蒙古
    銀行釋股投標部分，有無對告訴人施用詐術，使告訴人陷於錯誤。經查：
  (一)被告二人於九十年十月至十二月間，有向告訴人鼓吹參與蒙古銀行釋股投標案，
    並要求告訴人出資二百萬美金，而被告二人於收受告訴人於九十年十二月至一月
    間收受告訴人所電匯及面交之七十七萬美金後，仍未備妥相關文件，以至於聯投
    公司之參與釋股申請案，未能通過第一階段之資格審查等情，業據證人即告訴人
    乙○○於本院審理中證述明確（見本院卷第一宗第三二六頁至第三二七頁審判筆
    錄），復有蒙古共和國九十一年三月一日傳真函文一紙在卷可稽（見本院卷第一
    宗第三○九頁）；證人即聯投公司於蒙古共和國負責釋股投標相關業務之戊○○
    ，亦於本院審理中結證稱其在蒙古共和國投標之初，即已知悉參與投標文件及資
    料有所欠缺，並不足夠，但當時被告丙○○有表示其已在蒙古共和國幕後高層做
    了許多工作，故雖然文件有所欠缺，但仍然有可能可以得標等語（見本院卷第一
    宗第三四八頁），足證被告二人當時在由證人戊○○參與蒙古銀行釋股投標作業
    之時，自始即無參與該銀行釋股投標之真意，否則當不至於在未提供充足之文件
    以使證人戊○○帶至蒙古共和國參與蒙古銀行釋股投標案之情形下，仍向證人戊○○表示已在蒙古共和國幕後高層做了許多工作，故雖然文件有所欠缺，但仍然
    有可能可以得標，是被告二人並無參與蒙古銀行釋股投標案之真意，此情已堪認
    定。
  (二)證人即告訴人之助理甲○○於本院審理中，證稱其處理蒙古銀行釋股投標案件，
    印象最深刻者乃截止投標日期一延再延，當告訴人與被告丙○○聯絡並告知其蒙
    古銀行釋股投標案件已經延期時，告訴人便會令其注意關於該釋股投標案件之截
    止日期，告訴人並會要其發傳真給所有相關人士促請注意展延後之截標日期等語
    （見本院卷第一宗第二六四頁至第二六六頁）；參以證人甲○○確實於九十一年
    五月二日（當時聯投公司早於該年三月一日因未通過第一階段之資格審查而不具
    備第二階段之投標資格）仍發傳真給被告丙○○及證人戊○○，促請注意蒙古銀
    行釋股投標案將於九十一年五月六日截止，請被告丙○○及證人戊○○等人需在
    該日期前備妥相關文件送入參與釋股投標，此有傳真函一件在卷可稽（見本院卷
    第一宗第八十六頁）；並徵諸告訴人係於九十一年九月十八日始接到蒙古共和國
    地區代聯投公司處理相關投標事務之外國籍律師ＬＹＮＣＨ轉傳真之蒙古共和國
    函文（蒙古共和國函文之發文日為九十一年三月一日），告知聯投公司之前揭投
    標案件，因申請文件未備齊而遭駁回，此有該傳真函件一份在卷可參（見本院卷
    第一宗第三○九頁），足證告訴人在九十一年九月十八日接獲該外國籍律師ＬＹ
    ＮＣＨ傳真之前揭蒙古共和國函文前，始終不知道聯投公司之釋股投標案件，早
    於九十一年三月一日即因未備妥相關文件，在資格審核之第一階段即未予通過，
    此情已足認定。又告訴人雖於九十一年九月十八日接獲該外國籍律師ＬＹＮＣＨ
    傳真之前揭蒙古共和國函文時始知前情，然該蒙古共和國之通知函文，被告丙○○卻早於九十一年三月五日至六日間，即經證人戊○○傳真收受該函文而知悉，
    且因證人戊○○誤認被告二人與告訴人是一體的合作關係，因而未傳真該蒙古共
    和國之通知函文予告訴人等情，此亦據證人戊○○於本院審理中證述明確（見本
    院卷第一宗第三四一頁至第三四四頁審判筆錄）。從而，告訴人係於九十一年九
    月十八日，始由外國籍律師ＬＹＮＣＨ處知悉被告二人於九十一年三月五日至六
    日間即知悉聯投公司未通過第一階段資格審查之情，而被告二人竟仍一再對告訴
    人諉稱諉稱蒙古銀行投標案將繼續延期等，此部分之情復足認定。
  (三)又被告二人雖辯稱其有將告訴人所交付之七十七萬美金，完全投入有關蒙古銀行
    投標釋股案件之處理云云，惟告訴人當時除前述九十年十二月十七日當場面交被
    告二人之二萬美金外，就十五萬美金及六十萬部分，係分於九十年十二月七日及
    九十一年一月三十一日匯入己○○在臺北國際商業銀行帳戶為00000000
    00000之戶頭內，已如前述。是先不論被告二人自始至終就蒙古銀行釋股投
    標案件之實際花費，僅提出投標手續費一千美金之收據外（見本院卷第一宗第二
    九五頁），被告二人既於九十一年三月五日至六日間，即從證人戊○○處收受前
    揭蒙古共和國之傳真函文，知悉聯投公司於九十一年三月一日時，已因未備齊相
    關文件而未通過第一階段之資格審查，則至少於九十一年三月六日知悉之後，不
    應再有其餘之花費，始屬合理。惟被告己○○前揭臺北國際商業銀行之帳戶，自
    九十一年三月七日起至同年七月二十四日止，卻仍有多筆被告二人提領紀錄，且
    該段期間之總額高達三十萬五千美金，此有臺北國際商業銀行歷史明細檔查詢單
    一份在卷可稽（見本院卷第一宗第一四三頁至第一四四頁）。倘被告二人確實係
    將所有款項均用於蒙古銀行之釋股投標案件中，何以被告二人於知悉該釋股投標
    案件因未備齊相關文件而未通過第一階段之資格審查後，仍繼續提領告訴人所交
    付專供使用於蒙古銀行釋股投標案件之金錢？足證被告所辯其將告訴人所交付之
    七十七萬美金，完全投入有關蒙古銀行投標釋股案件之處理云云，並不足採，此
    情復足認定。
  (四)綜上所述，被告二人既然確實有收受告訴人提供專供使用於蒙古銀行釋股投標案
    件之七十七萬美金，竟自始即在明知未備妥相關文件資料之情形下，仍要求聯投
    公司實際負責釋股投標業務之案外人戊○○參與釋股投標，使聯投公司之釋股投
    標案無法通過第一階段之資格審查，且繼續對告訴人隱瞞未通過第一階段資格審
    查之事實，並持續領取告訴人提供專供使用於蒙古銀行釋股投標案所匯至被告己○○前揭臺北國際商業銀行帳戶內之美金，足證被告二人自始即無參與投資蒙古
    銀行釋股投標之意，其目的僅係欲藉此使告訴人誤信被告二人確實要參與蒙古銀
    行之釋股投資案而陷於錯誤，連續多次交付金錢予渠等二人。又被告己○○雖辯
    稱其未參與釋股投標案，然其既係聯投公司常務董事兼秘書，告訴人匯款之款項
    亦均匯入其臺北國際商業銀行帳戶內，又與被告丙○○共同於九十年十二月十七
    日共同至告訴人臺北市○○○路辦公室內，向告訴人詐欺美金二萬元，足認其與
    被告丙○○間，確有犯意聯絡及行為分擔，此部分之辯解並不足採。從而，本件
    事證明確，被告二人所辯並不足採，犯行均堪認定。
二、核被告二人所為，係犯刑法第三百三十九條第一項詐欺罪。被告二人間具有犯意
    聯絡及行為分擔，為共同正犯。被告二人先後三次詐欺行為，時間緊接，手段相
    同，所犯係構成要件相同之罪名，顯係基於概括犯意反覆為之，應依連續犯規定
    ，論以一罪，並加重其刑。爰審酌被告二人之行為對告訴人所生損害甚鉅，迄未
    賠償告訴人所受所損害，難認有悔意，被告丙○○係主要行為人，其惡性較被告
    己○○為重及犯罪之動機、目的、手段等一切情狀，分別量處如主文所示之刑，
    以示懲儆。
據上論斷，應依刑事訴訟法第二百九十九條第一項前段，刑法第二十八條、第五十六
條、第三百三十九條第一項，罰金罰鍰提高標準條例第一條前段，判決如主文。
本案經檢察官丁○○到庭執行職務
中　　　華　　　民　　　國　　九十三　　年　　　三　　　月　　二十三　　日
                                      臺灣臺北地方法院刑事第十四庭
                                          審判長法  官  宋松璟
                                                法  官  王綽光
                                                法  官  吳冠霆
右正本證明與原本無異。
如不服本判決，應於判決送達後十日內向本院提出上訴狀（應抄附繕本）。告訴人或
被害人如對於本判決不服者，應具備理由請求檢察官上訴，其上訴期間之計算係以檢
察官收受判決正本之日期為準。
                                                書記官  楊文祥
中　　　華　　　民　　　國　　九十三　　年　　　三　　　月　　二十四　　日
附錄法條：
中華民國刑法第三百三十九條
(普通詐欺罪)
意圖為自己或第三人不法之所有，以詐術使人將本人或第三人之物交付者
，處五年以下有期徒刑、拘役或科或併科一千元以下罰金。
以前項方法得財產上不法之利益或使第三人得之者，亦同。
前二項之未遂犯罰之。
